臺灣臺中地方法院刑事判決　　　　　　 96年度訴緝字第251號
公　訴　人　臺灣臺中地方法院檢察署檢察官
被　　　告　甲○○
　　　　　　　　　　（現於臺灣臺中監獄臺中分監執行中）
上列被告因常業竊盜案件，經檢察官提起公訴（94年度偵字第79
14號、第7916號、第7917號、第7918號、第7919號、第7920號、
第7953號），及移送併案審理（95年度偵字第5034號、第14513
號），因被告於準備程序中就被訴事實為有罪之陳述，經本院合
議庭裁定由受命法官獨任進行簡式審判程序，本院判決如下：
    主    文
甲○○共同以犯竊盜罪為常業，處有期徒刑壹年肆月；減為有期
徒刑捌月。扣案如附表甲所示之物，均沒收。
    犯罪事實
一、甲○○基於常業竊盜之犯意，(一)與洪添進（業經本院判處有
    期徒刑11月確定）、王啟耀（待緝獲另結）共同基於意圖為
    自己不法所有之犯意聯絡，於94年4月27日凌晨某時，在臺
    中市○○區○○路上安國小旁，由甲○○、洪添進在旁把風
    ，王啟耀則持所有客觀上可供兇器使用之扳手2支（均未扣
    案），共同竊取丑○○所有，交由其夫劉錦全使用之車牌號
    碼5J－3639號自用小客車車牌1面及辛○○所有（車主登記
    為其女黃如玉）之車牌號碼B7-2733號自用小客車車牌1面，
    均得手後，以雙面膠黏貼在王啟耀胞兄王啟峰所有車牌號碼
    B7-7895號自用小客車上駕駛使用。嗣於同日上午7時45分，
    為警循線在臺中市○○路○段123號前查獲，並在前開車牌號
    碼B7-7895號自用小客車上扣得上開竊得之車牌2面及甲○○
    所有供共同竊盜預備之如附表甲一、所示之物。(二)與不詳年
    籍、姓名，綽號「阿發」成年男子共同基於意圖為自己不法
    所有之犯意聯絡，先後在如附表一所示時間、地點，由甲○○駕車在旁把風接應，該綽號「阿發」成年男子則持所有客
    觀上可供兇器使用之一字起子、螺絲起子各1支（均未扣案
    ），分別竊取如附表一所示被害人所有財物。(三)與不詳年籍
    、姓名，綽號「阿發」成年男子共同基於意圖為自己不法所
    有之犯意聯絡，先後在如附表二所示時間、地點，由甲○○
    駕車在旁把風接應，該綽號「阿發」成年男子則持所有客觀
    上可供兇器使用之電動起子1支（未扣案），分別竊取如附
    表二所示被害人所有財物，再將前開竊得之財物變賣與曾北
    煌（由檢察官另行偵查）所經營位於臺中縣梧棲鎮○○路○
    段5號「豐定汽車修配廠」（按：實為解體廠），得款朋分
    花用，而恃此為生，並以之為常業。嗣於95年3月2日下午1
    時30分，為警持搜索票，在上開「豐定汽車修配廠」內執行
    搜索後，因而循線查獲上情，並扣得甲○○所有如附表所有
    供共同竊盜預備之如附表甲二、所示之物。
二、案經臺中縣警察局霧峰分局報告臺灣臺中地方法院檢察署檢
    察官偵查起訴，暨臺中市警察局第六分局報告臺灣臺中地方
    法院檢察署檢察官移送併案審理。
    理    由
一、上開如何共同竊盜之犯行，業據被告甲○○於本院行準備程
    序及審理時坦承不諱，核與被害人丑○○、辛○○、庚○○
    、辰○○、丙○○、乙○○、癸○○、壬○○、卯○○、己○○、戊○○、丁○○、子○○、寅○○分別於警詢、偵查
    中指述如何遭竊情節大致相符，並經證人即共犯王啟耀於警
    詢、偵查中、共犯洪添進於本院94年訴字第2092號案件審理
    時供證在卷，並有被害人丑○○、辛○○、庚○○、辰○○
    、丙○○、乙○○、癸○○、壬○○、卯○○、己○○、戊○○、丁○○、子○○、寅○○出具之贓物認領保管單各1
    份及車輛竊盜、車牌失竊資料個別查詢報表─查詢車輛認可
    資料5份、照片等附卷可憑及如附表甲一、二、所示之物扣
    案可稽，足徵被告前開自白與事實相符，應堪採信。復按刑
    法上所謂常業犯，係指反覆以同種類行為為目的之社會活動
    之職業性犯罪而言，至於犯罪所得之多寡，是否恃此犯罪為
    唯一之謀生職業，則非所問，縱令兼有其他職業，仍無礙於
    該常業犯罪之成立，又凡藉該犯罪以為日常謀生之職業，而
    有事實上之表現為已足，並不以犯罪時間之長短為標準，另
    亦不以營業對象須繁多為必要，亦不以營業時間之久暫及查
    扣之違法物品若干為判斷之絕對標準，苟其有恃犯罪維生之
    犯意，並實施犯行，即屬成立。查被告於警詢時已供承：扣
    案之筆記本2本是其記載至各路口觀看停放車輛位置、車種
    、廠牌，再報給前開綽號「阿發」成年男子知悉加以竊取，
    再仲介給曾北煌變造後加以轉售等語，以其犯罪過程以觀，
    俱見被告從事竊盜犯行已稍有規模，並非偶而為之的犯罪型
    態，且查無被告於94年、95年間各類所得資料，有財政部臺
    灣省中區國稅局沙鹿稽徵所96年7月31日中區國稅沙鹿4字第
    0960025181號函送綜合所得稅各類所得調件明細表1份在卷
    可按，顯然被告係藉竊盜犯罪以為日常謀生之職業甚明。事
    證明確，被告前開犯行，堪以認定，應予依法論科。
二、查被告行為後，(一)刑法第2條第1項、刑法第28條業於94年2
    月2日修正公布，並刪除刑法第322條常業竊盜罪之規定，且
    自95年7月1日起施行（下稱新法；修正前刑法下稱舊法）。
    而新法第2條第1項之規定，係規範行為後法律變更所生新舊
    法律比較適用之準據法，於新法施行後，應適用新法第2條
    第1項之規定，為「從舊從輕」之比較。(二)(1)舊法第28條規
    定：「2人以上共同實施犯罪之行為者，皆為正犯」，新法
    第28條則規定：「2人以上共同實行犯罪之行為者，皆為正
    犯」，其立法理由旨在排除陰謀、預備共同正犯之成立。被
    告就此部分不論依新舊法規定，均構成共同正犯，不生新舊
    法比較適用問題，自應適用裁判時法即新法第28條規定論以
    共同正犯。(2)新法已刪除刑法第322條常業竊盜罪之規定，
    被告多次竊盜犯行，依舊法本可論以常業竊盜之實質上一罪
    ，依新法則應數罪併罰，新法顯然不利於被告，依刑法第2
    條第1項前段規定，本案仍應適用行為時法即修正前第322條
    規定論罪科刑。
三、核被告所為，係犯修正前刑法第322條常業竊盜罪。被告與
    洪添進、王啟耀3人間就上開事實欄一、(一)之常業竊盜犯行
    、其與綽號「阿發」成年男子2人間就上開事實欄一、(二)及
    一、(三)之常業竊盜犯行，互有犯意聯絡及行為分擔，應分別
    論以共同正犯。又被告如附表一、二所示犯行，雖均未據起
    訴，然均經檢察官移送併案審理，本院認該部分與本案有罪
    部分，具有修正前常業犯之實質上一罪關係，均應為起訴效
    力所及，本院自應併予審理。爰審酌被告均不思從事正途，
    反思以竊盜他人財物牟利之犯罪動機，竊得財物價值非低，
    惟念及其僅分擔把風行為，且於犯後均坦承犯行，已有悔意
    ，犯罪情節較輕等一切情狀，量處如主文所示之刑。又被告
    行為後，中華民國96年罪犯減刑條例業於96年7月16日施行
    ，查被告本案犯罪時間，係在96年4月24日以前，且其所犯
    之罪，復合於減刑條件，應依同條例第2條第1項第3款規定
    減刑如主文所示（按：被告係於上開減刑條例施行前經本院
    於95年12月12日發布通緝，並於上開減刑條例施行前之96年
    5月11 日為警緝獲，於上開減刑條例施行時已不再具有通緝
    犯身分，核與該條例第5條藉由限縮通緝中人犯之減刑資格
    ，用以達到鼓勵其自行歸案之立法目的並不相符，被告應無
    適用該條不得減刑規定之餘地，此有最高法院81年度台非字
    第12號刑事判決意旨可資參照）。扣案如附表甲所示之物，
    係被告所有供共同竊盜預備之物，均依刑法第38條第1項第2
    款規定，併予宣告沒收。至前開用以竊盜之扳手2支及一字
    起子、螺絲起子、電動起子各1支，既均未扣案，爰不併予
    宣告沒收之，附此敘明。
四、公訴意旨另略以：被告除上開常業竊盜行為外，尚於(一)94年
    2月農曆過年後，夥同吳彬宏、黃福川等人在臺中縣、市地
    區，攜帶客觀上可為兇器之扳手等物，在臺中縣、市地區著
    手行竊被害人不詳之自用小客車至少4次，其中竊取速霸陸I
    MPREZA（俗稱硬皮鯊）自用小客車1部得手，餘至少3次因技
    術問題，行竊未得逞。(二)被告於94年4月間，與洪添進著手
    行竊被害人不詳之自用小客車至少3次，惟因技術問題，均
    未得手（竊車時間約在凌晨時間，因未得手，故無法確認被
    害人），因認被告尚涉有此部分修正前刑法第322條之常業
    竊盜罪嫌云云。公訴人認被告涉有此部分常業竊盜罪嫌，無
    非係以共犯吳彬宏、洪添進於警詢、偵查中之供述為其論罪
    之依據。按犯罪事實應依證據認定之，無證據不得認定犯罪
    事實；又不能證明被告犯罪者，應諭知無罪之判決，刑事訴
    訟法第154條第2項、第301條第1項分別定有明文。又按被告
    或共犯之自白，不得作為有罪判決之唯一證據，仍應調查其
    他必要之證據，以察其是否與事實相符，同法第156條第2項
    亦有明文規定。經查，公訴意旨所指此部分竊盜案件被害人
    均不詳，究竟有無被害人失竊公訴意旨所指此部分車輛並無
    從知悉，而竊盜罪係侵害財產法益，侵害被害人對於財產之
    監督權，則此部分既無被害人可供本院查證，實難遽認被告
    亦有此部分竊盜犯行，揆諸上開說明，本應就此部分為無罪
    判決之諭知，惟因公訴意旨認此部分與前揭被告有罪部分，
    具有修正前常業犯之實質一罪關係，爰均不另為無罪判決之
    諭知，附此敘明。
五、移送併案審理意旨（95年度偵字第5034號）另略以：被告甲○○除前開有罪部分外，尚涉有與前開綽號「阿發」成年男
    子，於不詳時間、地點，竊取不詳被害人之車牌號碼1352-G
    Y號自用小客車、HONDA廠牌之自用小客車之共同竊盜罪嫌。
    惟查，此部分竊盜案件被害人均不詳，究竟有無被害人失竊
    此部分車輛並無從知悉，而竊盜罪係侵害財產法益，侵害被
    害人對於財產之監督權，則此部分既無被害人可供本院查證
    ，實難遽認被告亦有此部分竊盜犯行，此部分難認與本案有
    何實質上一罪關係可言，無從併案審理，應退由臺灣臺中地
    方法院檢察署另為適當之處理，亦併此敘明。
據上論斷，應依刑事訴訟法第273條之1第1項、第299條第1項前
段，刑法第2條第1項前段、第28條、修正前第322條、第38條第1
項第2款，中華民國96年罪犯減刑條例第2條第1項第3款、第7條
，判決如主文。
本案經檢察官陳立偉到庭執行職務。
中　　華　　民　　國　　96　　年　　10　　月　　17　　日
                        臺灣臺中地方法院刑事第11庭
                                  法　官　丁智慧
以上正本證明與原本無異。
如不服本判決，應於送達後10日內向本院提出上訴狀（須附繕本
），上訴於臺灣高等法院臺中分院。上訴書狀如未敘述理由，應
於上訴期間屆滿後20日內補提理由書於本院。
                                  書記官  陳淑華
中　　華　　民　　國　　96　　年　　10　　月　　17　　日
附錄本案論罪科刑法條全文：
修正前刑法第322條
以犯竊盜罪為常業者，處1年以上7年以下有期徒刑。
 附表一（95偵字第5034號）
┌──┬──────┬──────┬────┬───────┐
│編號│   時 間    │地        點│被 害 人│竊  得  財  物│
├──┼──────┼──────┼────┼───────┤
│ 1. │94年12月15日│臺中縣沙鹿鎮│庚 ○ ○│車號0912-FY號 │
│    │上午8時10分 │北勢3街19號 │（原名陳│自小客車（車牌│
│    │            │前          │麗姿）  │迄未尋獲）    │
├──┼──────┼──────┼────┼───────┤
│ 2. │95年1月底某 │臺中縣龍井鄉│辰 ○ ○│車號A8-3896號 │
│    │日某時許    │臨港路10號前│（車主登│自小客車車牌1 │
│    │            │            │記黃麗蓉│面            │
│    │            │            │）      │              │
├──┼──────┼──────┼────┼───────┤
│ 3. │95年 2月14日│臺中市○○路│丙 ○ ○│車號8898-HZ號 │
│    │凌晨2時許   │2段317號前  │（車主登│自用小客車（車│
│    │            │            │記林陳玉│牌迄未尋獲）  │
│    │            │            │時）    │              │
├──┼──────┼──────┼────┼───────┤
│ 4. │95年3月2日上│臺中市北區綏│乙 ○ ○│車號0689-HT號 │
│    │午10時許    │遠路2段11之2│        │自小客車（車牌│
│    │            │號          │        │迄未尋獲）    │
└──┴──────┴──────┴────┴───────┘
 附表二（95年度偵字第14513號）
┌──┬──────┬──────┬────┬───────┐
│編號│   時 間    │地        點│被 害 人│竊  得  財  物│
├──┼──────┼──────┼────┼───────┤
│ 1. │94年12月18日│臺中市西屯區│癸 ○ ○│車號1826-HZ號 │
│    │4時30分     │臺中港路與朝│        │自小客車車內之│
│    │            │富一街口    │        │汽車音響1台   │
├──┼──────┼──────┼────┼───────┤
│ 2. │95年01月26日│臺中市西屯區│壬 ○ ○│車號NH-6857號 │
│    │16時50分    │惠中路與市政│        │自小客車車內之│
│    │            │北七路口    │        │汽車音響1台   │
├──┼──────┼──────┼────┼───────┤
│ 3. │95年2月13日 │臺中市西屯區│卯 ○ ○│車號PF-4077號 │
│    │18時1分     │市○○○路與│        │自小客車車內之│
│    │            │惠中一街口  │        │汽車音響1台   │
├──┼──────┼──────┼────┼───────┤
│ 4. │95年2月20日 │臺中市西屯區│己 ○ ○│車號NU-5088號 │
│    │20時30分    │市○○○路與│        │自小客車車內之│
│    │            │惠中五街口  │        │汽車音響1台   │
├──┼──────┼──────┼────┼───────┤
│ 5. │95年2月21日 │臺中市西屯區│戊 ○ ○│車號MN-6443號 │
│    │21時30分    │市○○○路與│        │自小客車車內之│
│    │            │惠中五街口  │        │汽車音響、CD換│
│    │            │            │        │片箱各1台     │
├──┼──────┼──────┼────┼───────┤
│ 6. │95年02月24日│臺中市西屯區│丁 ○ ○│車號LI-7497號 │
│    │23時30分    │河南路與市政│        │自小客車車內之│
│    │            │北七路口    │        │汽車音響1台   │
├──┼──────┼──────┼────┼───────┤
│ 7. │95年02月25日│臺中市西屯區│子 ○ ○│車號4768-NH號 │
│    │16時50分    │市政路與惠文│        │自小客車內之  │
│    │            │路口        │        │汽車音響、CD換│
│    │            │            │        │片箱各1台     │
├──┼──────┼──────┼────┼───────┤
│ 8. │95年02月25日│臺中市西屯區│寅 ○ ○│車號5887-FX號 │
│    │16時50分    │市○○○路與│        │自小客車內之  │
│    │            │惠中一街口  │        │汽車音響1台   │
└──┴──────┴──────┴────┴───────┘
 附表甲
 一、無線電3組、活動扳手2支、六角扳手1組、Ｔ型扳手2支、
     鉗子3支、剪刀2支、固定扳手3支、起子5支、鐵管2支、美
     工刀1支、手電筒1支、擊玻璃器2支、鐵撬1支、鋼尺1支、
     手工鋸1支、背包1個。
 二、砂輪機1台、電鑽1台、犯案工具1批、手套一雙、筆記本2
     本。
